臺灣高雄地方法院民事判決
110年度鳳簡字第429號
原      告  江麗華  

訴訟代理人  黃敏哲律師
複代理  人  陳彥姍律師
被      告  漢勝起重工程有限公司

法定代理人  邱謙讚  

訴訟代理人  廖永能  
被      告  邱漢聰  

訴訟代理人  黃美娟  
上列當事人間請求損害賠償事件，原告提起刑事附帶民事訴訟，
經本院刑事庭裁定移送前來（109年度審交附民字第562號），本
院於民國111年8月18日言詞辯論終結，判決如下： 
    主      文
一、被告乙○○應給付原告新臺幣伍佰肆拾壹萬參仟柒佰玖拾貳元
    ，及自民國一○九年十一月二十四日起至清償日止，按週年
    利率百分之五計算之利息。
二、原告其餘之訴駁回。
三、訴訟費用新臺幣壹萬壹仟參佰伍拾伍元，由被告乙○○負擔百
    分之五十，餘由原告負擔。　
四、本判決第一項得假執行。但被告乙○○如以新臺幣伍佰肆拾壹
    萬參仟柒佰玖拾貳元為原告預供擔保，得免為假執行。
    事實及理由
一、按對於因精神障礙或其他心智缺陷，致其為意思表示或受意
    思表示，或辨識其意思表示效果之能力，顯有不足者，法院
    得因本人、配偶、四親等內之親屬、最近一年有同居事實之
    其他親屬、檢察官、主管機關或社會福利機構之聲請，為輔
    助之宣告；受輔助宣告之人為訴訟行為時，應經輔助人同意
    ，民法第15條之1第1項、第15條之2第1項第3款分別定有明
    文。查原告於民國109年1月14日發生系爭事故後(詳後述)，
    歷經3次開顱手術，患有腦傷症候群，理解能力差、反應遲
    緩，其定向力、記憶力、抽象思考能力及現實反應能力均有
    缺損，而認知缺損無法完全恢復，其意思能力目前仍有耗弱
    等情，已達為意思表示或受意思表示、或辨識其意思表示效
    果之能力顯有不足之輔助宣告程度，經臺灣高雄少年及家事
    法院(下稱少家法院)以109年度輔宣字第42號裁定宣告原告
    為受輔助宣告之人，並選定原告胞姊訴外人甲○○為輔助人而
    確定，有此裁定在卷可稽(附民卷第23至27頁)。原告提起本
    件訴訟，業經輔助人甲○○同意，有財團法人犯罪被害人保護
    協會專用委任狀、同意書附卷可稽(附民卷第21頁、本院卷
    一第109頁)，是原告已具有訴訟能力並得提起本訴，毋庸列
    甲○○為其法定代理人，先予敘明。
二、按簡易訴訟之訴狀送達後，原告不得將原訴變更或追加他訴
    ，但請求之基礎事實同一者、擴張或減縮應受判決事項之聲
    明者，不在此限，民事訴訟法第436條第2項、第255條第1項
    第2、3款分別定有明文。查本件原告於起訴時原聲明請求：
    ㈠被告乙○○應給付原告新臺幣(下同)12,578,919元，及自起
    訴狀繕本送達翌日起至清償日止，按週年利率5％計算之利息
    ；㈡原告願供擔保請准宣告假執行(附民卷第7頁)。嗣於訴狀
    送達後，追加被告漢勝起重工程有限公司(下稱漢勝公司)，
    並變更訴之聲明第一項為：被告應連帶給付原告13,978,815
    元，及自起訴狀繕本送達翌日起至清償日止，按週年利率5％
    計算之利息(附民卷第239頁)。嗣於本院審理時，原告將利
    息起算日變更為109年11月12日刑事附帶民事追加起訴狀繕
    本送達最後一位被告翌日起，並撤回假執行之聲請(本院卷
    一第85至86頁)；另減縮請求金額為13,464,059元(本院卷二
    第75頁)，復減縮請求金額為13,424,344元(本院卷二第221
    頁)，再減縮請求金額為10,918,374元(本院卷二第289頁)，
    核屬減縮應受判決事項之聲明及同一基礎事實範圍內追加漢
    勝公司為被告，而變更聲明如下述(本院卷二第289頁)，與
    上開規定相符，應予准許。
三、漢勝公司經合法通知，無正當理由未於言詞辯論期日到場，
    核無民事訴訟法第386條各款所列情形，爰依原告聲請，由
    其一造辯論而為判決。
四、原告主張：
(一)乙○○於109年1月14日上午7時35分許，駕駛車牌號碼000-000
    0號自用小客車(下稱肇事車輛)，沿高雄市前鎮區一心二路
    西向東行駛，行經一心二路與中山二路258巷口時，本應注
    意車輛行駛至交岔路口，其行進應遵守燈光號誌之指示，而
    紅燈表示禁止通行，不得超越停止線或進入路口，而依當時
    情形又無不能注意之情事，竟疏未注意一心二路行車方向燈
    號業已轉為紅燈，貿然闖越紅燈駛入前開路口，適原告騎乘
    車牌號碼000-000號普通重型機車(下稱系爭機車)沿中山二
    路258巷北向南行駛，綠燈直行通過前開路口，而遭肇事車
    輛追撞，致原告人車倒地(下稱系爭事故)，並受有頭部外傷
    併顱骨骨折、顱內出血、右眼挫傷瘀腫併右眼眼窩骨骨折、
    疑頸椎挫傷、右肺挫傷和氣胸、顏面及四肢多處擦挫傷，並
    因頭部傷勢而進行3次開顱手術，而有腦傷症候群，其中理
    解力差、反應遲緩，其定向力、記憶力、抽象思考能力、現
    實反應能力及認知能力均有所缺損而無法恢復，於身體或健
    康有重大難治之重傷害(下合稱系爭傷害)。
(二)原告因系爭傷害持續就診支出醫療費用包括自系爭事故發生
    後至109年10月30日止之醫療費用384,295元、佛教慈濟醫療
    財團法人花蓮慈濟醫院(下稱花蓮慈濟醫院)之醫療費用194,
    589元、109年11月1日起至110年12月3日止之凱旋醫院復能
    照護費用1,680元及醫療費用143,061元、110年12月8日起至
    111年6月8日止之醫療費用1,440元、雄大診所自111年4月29
    日起至111年6月8日止之醫療費用246,096元，總計971,161
    元（計算式：384,295＋194,589＋1,680＋143,061＋1,440＋246,
    096＝971,161）。自系爭事故發生日起至109年10月30日止支
    出看護費用69,131元；自109年2月6日起至109年2月20日止
    ，均需專人全日看護，由親友看護，每日以2,200元計算，
    合計33,000元；自109年3月21日起至109年10月21日止，均
    需專人全日看護，由親友看護，依外籍看護每月看護費用20
    ,058元計算，合計140,406元，總計242,537元(計算式：69,
    131＋33,000＋140,406＝242,537)。因系爭事故致安全帽毀損
    而須重新購買所需費用1,700元，惟僅請求1,500元，眼鏡毀
    損而須重新購買所需費用4,990元，合計6,490元(計算式：1
    ,500＋4,990＝6,490)。
(三)原告受有系爭傷害後致其為意思表示或辨識其意思表示效果
    之能力顯有不足，甲○○向少家法院對原告聲請輔助宣告，少
    家法院以109年度輔宣字第42號裁定宣告原告為受輔助宣告
    之人，甲○○支出聲請輔助宣告之程序費用1,000元、鑑定費
    用7,000元，合計8,000元。另原告購買醫療相關用品25,688
    元及支出小草關懷協會照顧服務費用2,860元。又原告為治
    療系爭傷害而至花蓮慈濟醫院就診，於系爭事故發生後行動
    不便，原告家屬訴外人江○○自行於109年10月9日自高雄市搭
    乘飛機至花蓮市，再前往花蓮慈濟醫院為原告諮詢病情及預
    先安排病床，於109年10月12日搭乘飛機返回高雄市，支出
    機票費用3,429元。原告因系爭事故致腦部受損，無法正確
    判斷應何時搭乘飛機及如何前往花蓮慈濟醫院，故由江○○或
    原告母親訴外人吳○○分別陪同原告自高雄市搭乘飛機至花蓮
    慈濟醫院，支出機票費用12,388元。再者，原告自住家往返
    醫療院所已支出計程車費用20,305元、20,759元、4,951元
    。原告親屬自109年1月14日起至109年10月30日止，自行開
    車載送原告自住家○○區○○二路址往返各醫療院所，以計程車
    車資作為計算依據，受有相當於交通費用損害18,180元。原
    告親屬自109年11月1日起至110年12月3日止，自行開車載送
    原告自住家往返各醫療院所，以計程車車資作為計算依據，
    受有相當於交通費用損害18,800元。原告親屬自110年12月8
    日起至111年6月8日止，自行開車載送原告自住家往返各醫
    療院所，以計程車車資作為計算依據，受有相當於交通費用
    損害11,530元。是原告請求增加生活上所需費用總計146,89
    0元（計算式：8,000＋25,688＋2,860＋3,429＋12,388＋20,305＋
    20,759＋4,951＋18,180＋18,800＋11,530＝146,890）。
(四)原告受有系爭傷害自109年1月14日起至109年7月13日止，計
    182日，自109年7月14日起至110年1月13日止，計184日，均
    須專人半日看護，合計1年完全無法工作，而系爭事故發生
    前從事○○○○師，年薪000,000元，受有1年不能工作損失000,
    000元。
(五)原告因系爭傷害，造成中樞神經功能缺損，高雄醫學大學附
    設中和紀念醫院(下稱高醫)鑑定原告之勞動能力減損34％，
    惟已請求不能工作損失至110年1月13日止，故以110年1月14
    日起計算勞動能力期間，原告於00年0月0日出生，計算至65
    歲之強制退休年齡，尚可工作00年0月00日，又原告受傷前
    年薪000,000元，請求勞動能力減損金額為3,912,951元。
(六)因系爭傷害侵害健康權，致其精神上痛苦，請求賠償非財產
    上損害4,854,345元，總計請求被告賠償10,918,374元（計
    算式：971,161＋242,537＋6,490＋146,890＋784,000＋3,912,95
    1＋4,854,345＝10,918,374）。另肇事車輛之所有權人為漢勝
    公司，是漢勝公司應與乙○○連帶負損害賠償責任。原告就乙
    ○○部分，依民法第184條第1項前段、第191條之2、第193條
    、第195條、第196條等規定請求，就漢勝公司部分，則依民
    法第188條第1項規定請求與乙○○負連帶賠償責任，並聲明：
    被告應連帶給付原告10,918,374元，及自109年11月12日刑
    事附帶民事追加起訴狀繕本送達最後一位被告之翌日起至清
    償日止，按週年利率5％計算之利息。
五、被告則以：
(一)乙○○：對於乙○○駕駛肇事車輛不慎撞擊系爭機車且系爭事故
    有過失，及原告年薪為784,000元，請求系爭事故發生後至1
    09年10月30日止之醫療費用384,295元，109年11月1日起至1
    10年12月3日止之凱旋醫院復能照護費用1,680元及醫療費用
    143,061元，110年12月8日起至111年6月8日止之醫療費用1,
    440元，雄大診所復健費用550元，看護費用242,537元，安
    全帽及眼鏡均毀損而須重新購買所需費用6,490元，購買醫
    療相關用品25,688元、小草關懷協會照顧服務費用2,860元
    ，原告自住家往返各醫療院所已支出計程車費用20,305元、
    20,759元、4,951元，受有1年不能工作損失784,000元等事
    實均不爭執。惟原告支出花蓮慈濟醫院之醫療費用194,589
    元，及雄大診所之顱磁刺激與靜脈營養費用245,546元，均
    無治療之必要性；請求聲請輔助宣告程序費用及鑑定費用合
    計8,000元與被告無涉；江○○自行至花蓮慈濟醫院支出機票
    費用3,429元，由江○○、吳○○分別陪同原告至花蓮慈濟醫院
    支出機票費用12,388元，因系爭傷害無須至花蓮慈濟醫院治
    療之必要性，故前開機票費用與被告無涉；原告親屬分別自
    109年1月14日起至109年10月30日止、109年11月1日起至110
    年12月3日止、110年12月8日起至111年6月8日止，自行開車
    載送原告自住家往返各醫療院所就診之事實不爭執，惟以計
    程車車資作為計算自行開車費用過高；原告迄今仍至雄大診
    所就診，顯見系爭傷害未固定，不得請求勞動力減損金額；
    非財產上損害4,854,345元過高，請求酌減。又乙○○未投保
    在漢勝公司，並非漢勝公司之受僱人亦非執行職務中等語置
    辯。並聲明：原告之訴駁回。
(二)漢勝公司未於最後言詞辯論期日到場，惟前於言詞辯論期日
    到場則稱：肇事車輛所有權人為漢勝公司之事實不爭執，惟
　　乙○○為漢勝公司代表人丙○○之父親，乙○○係早晨出門運動時
    駕駛肇事車輛，運動完畢後返家之際發生系爭事故，乙○○並
    非漢勝公司之受僱人，故漢勝公司不負僱用人責任，其餘援
    引乙○○之答辯等語置辯。並聲明：原告之訴駁回。
六、本院得心證之理由：
(一)按因故意或過失，不法侵害他人之權利者，負損害賠償責任
    。不法侵害他人之身體或健康者，對於被害人因此喪失或減
    少勞動能力，或增加生活上之需要時，應負損害賠償責任。
    不法侵害他人之身體、健康、名譽、自由、信用、隱私、貞
    操，或不法侵害其他人格法益而情節重大者，被害人雖非財
    產上之損害，亦得請求賠償相當之金額。民法第184第1項前
    段、第193條第1項、第195條第1項前段分別定有明文。次按
    汽車駕駛人，行經有燈光號誌管制之交岔路口闖紅燈者，處
    1,800元以上5,400元以下罰鍰，道路交通管理處罰條例第53
    條第1項定有明文。查原告主張之乙○○侵權行為事實，業據
    其提出阮綜合醫療財團法人阮綜合醫院(下稱阮綜合醫院)、
    信義醫療財團法人高雄基督教醫院(下稱基督教醫院)、高雄
    市立小港醫院(下稱小港醫院)之診斷證明書為證（附民卷第
    29至39頁），並有本院職權調閱之系爭事故現場圖等資料附
    卷可稽（本院卷一第23至52頁），又乙○○於本院審理時對於
    系爭事故發生有過失不爭執等語（本院卷一第87頁），而乙
    ○○因本件侵權行為，經本院刑事庭以110年度交簡字第387號
    ，判處犯過失致重傷害罪，處有期徒刑6月，有此判決書在
    卷可參（本院卷一第11至13頁），復經本院依職權調取本院
    110年度交簡字第387號刑事案件電子卷證（刑案電子卷證於
    本院卷一證物袋內）核閱無誤，本件依上開調查證據之結果
    ，認原告主張之事實堪信為真實。是以，原告依侵權行為之
    法律關係請求乙○○負侵權行為損害賠償，自屬有據。
(二)茲就原告得請求乙○○賠償之各項金額析述如下：　
  ⒈醫療費用917,161元之部分：
　⑴原告主張因系爭傷害持續就診，自系爭事故發生後至109年10
    月30日止支出醫療費用384,295元，提出相關醫療費用收據
    為證（附民卷第45至146頁）；自109年11月1日起至110年12
    月3日止支出凱旋醫院復能照護費用1,680元、醫療費用143,
    061元，合計144,741元，提出凱旋醫院復能照護費用繳費單
    、診斷證明書暨醫療費用單據為證(本院卷一第477至481、2
    41至410、475頁)；自110年12月8日起至111年6月8日止之醫
    療費用1,440元，提出相關醫療單據為證（本院卷三第365至
    384頁）；雄大診所復健費用550元，提出相關醫療單據為證
    （本院卷三第388至396頁），且為乙○○所不爭執（本院卷三
    第93頁），是原告請求乙○○賠償此部分費用合計531,026元(
    計算式：384,295＋144,741＋1,440＋550＝531,026)，為有理由
    ，應予准許。
　⑵花蓮慈濟醫院醫療費用194,589元之部分：
　①原告主張因系爭傷害須至花蓮慈濟醫院接受內生性幹細胞治
    療及中醫針灸治療，支出醫療費用合計194,589元之事實，
    提出病歷、診斷證明書及相關醫療單據為證(本院卷一第411
    至425頁)，為乙○○所否認，並以上情置辯。經查，本院就原
    告進行上開內生性幹細胞治療及中醫針灸治療，是否為必要
    之醫療行為、目前病況為何、系爭傷害有無改善、改善程度
    為何、所須療程時間為多久函詢花蓮慈濟醫院，其函覆稱：
    針對住院中之顱腦損患者，藉由具中醫文獻依據之針灸治療
    介入措施，期使達到病患之神經學功能進步與日常生活能力
    改善，故針灸治療為必要之醫療行為等語；患者於本院進行
    內生性幹細胞治療為必要有幫助之治療等語，有花蓮慈濟醫
    院111年2月4日慈醫文字第1110000606號函、111年3月31日
    慈醫文字第1110000944號函在卷可稽(本院卷二第199、225
    頁)。是以，原告受有系爭傷害經花蓮慈濟醫院之醫生診斷
    並評估原告當時病況，本於醫學專業判斷而實施前開內生性
    幹細胞治療及中醫針灸治療，並認前開治療有使原告之神經
    學功能進步及改善日常生活能力，足證原告確有因病情需要
    而進行上開治療。是乙○○辯稱無治療之必要性，不足採信。
    　　
　②惟觀諸原告提出上開醫療費用單據，109年11月6日至109年11
    月9日之單人病房費差額9,000元、110年1月18日至110年1月
    19日之病房費4,500元、110年11月19日至110年11月21日之
    病房費9,000元，合計22,500元，原告並未舉證說明有何支
    出前開自費病房22,500元之必要，難認前開自費病房22,500
    元費用為必要支出，應予扣除。從而，原告請求乙○○賠償此
    部分醫療費用172,089元(計算式：194,589－22,500＝172,089
    )，為有理由，應予准許，逾此範圍之請求，則屬無據。
　⑶雄大診所顱磁刺激及靜脈營養費用245,546元之部分：
　　原告主張因系爭傷害須至雄大診所實施顱磁刺激及靜脈營養
    等治療，支出醫療費用合計245,546元之事實，提出診斷證
    明書及相關醫療單據為證(本院卷二第385至387、389、399
    頁)，為乙○○所否認，並以上情置辯。經查，原告受有系爭
    傷害經本院委請高醫進行勞動能力減損之鑑定，其鑑定結果
    略以：於111年4月1日依美國醫學會出版的第6版「永久障礙
    評估指引」評估該個案中樞神經功能缺損，其勞動力減損比
    例為34％，此報告謹代表個案於111年4月1日全人勞動能力減
    損評估結果，往後個案情況會惡化或進步，必須持續追蹤等
    語，有高醫111年4月29日高醫附法字第1110100815號函暨全
    人勞動力減損評估報告在卷可稽(本院卷二第273至279頁)。
    是以，原告勞動能力減損情形，業經高醫鑑定結果如上，且
    診斷時間為111年4月1日，距離系爭事故發生已有2年2月，
    及原告自系爭事故發生後迄至111年4月1日前已接受西醫、
    內生性幹細胞治療及中醫針灸等治療，益徵其所受之治療已
    足，難以期待日後能完全痊癒至系爭事故未發生前之健康狀
    況或再有顯著改善，堪認傷勢已固定。又原告於本院審理時
    稱：原告傷勢已固定，為了讓傷勢不要持續惡化才至雄大診
    所看診，原告之所以會持續看診是因為家人希望原告可以回
    復至系爭事故發生前之原狀，惟事實上根本不可能等語，業
    據原告陳述在卷(本院卷三第21頁)。從而，原告有無至雄大
    診所實施顱磁刺激及靜脈營養費用診療之必要，已非無疑，
    原告復未舉證此部分診療有醫學上必要性及有效性，是原告
    請求乙○○賠償此部分費用，為無理由，應予駁回。
  ⒉看護費用及受有相當於看護費用損害合計242,537元之部分：
　　原告主張因系爭傷害須自系爭事故發生日起至109年10月30
    日止支出看護費用69,131元；自109年2月6日起至109年2月2
    0日止，均需專人全日看護，由親友看護，每日以2,200元計
    算，合計33,000元；自109年3月21日起至109年10月21日止
    ，均需專人全日看護，由親友看護，依外籍看護每月看護費
    用20,058元計算，合計140,406元，總計242,537元之事實，
    提出照顧服務員費用收據、勞動部就業安定費繳費通知單、
    基督教醫院及小港醫院之診斷證明書為證(附民卷第151至15
    4、31、39頁)，且為乙○○所不爭執（本院卷三第93頁），是
    原告請求乙○○賠償此部分費用合計242,537元，為有理由，
    應予准許。　　
  ⒊財物損失6,490元之部分：
　  原告主張因系爭事故致安全帽毀損而須重新購買所需費用1,
    700元，惟僅請求1,500元；眼鏡毀損而須重新購買所需費用
    4,990元，合計6,490元，提出SOGO電子發票證明聯、姐妹安
    全帽行收據為證（附民卷第225、228頁），且為乙○○所不爭
    執（本院卷三第94頁），是原告請求乙○○賠償此部分費用合
    計6,490元，為有理由，應予准許。
  ⒋增加生活上所需費用144,030元之部分：
  ⑴聲請輔助宣告之程序費用1,000元、鑑定費用7,000元，合計8
    ,000元之部分：
　　原告主張受有系爭傷害後致其為意思表示或辨識其意思表示
    效果之能力顯有不足，甲○○向少家法院對原告聲請輔助宣告
    ，少家法院以109年度輔宣字第42號裁定宣告原告為受輔助
    宣告之人，甲○○支出聲請輔助宣告之程序費用1,000元、鑑
    定費用7,000元，合計8,000元之事實，提出覺民診所收據、
    少家法院自行收納款項收據為證(附民卷第223至224頁)。惟
    觀諸前開收據記載之繳款人均為甲○○，無從證明前開費用係
    原告所支出，難認為系爭傷害所生之必要支出費用，是原告
    請求乙○○賠償此部分費用合計8,000元，為無 理由，應予駁
    回。
  ⑵購買醫療相關用品25,688元、支出小草關懷協會照顧服務費
    用2,860元之部分：
　　原告主張受有系爭傷害須購買氣管內管固定器、頸圈、人工
    皮、紙尿褲、看護墊等相關醫療用品，及支出小草關懷協會
    照顧服務費用，提出相關發票及單據、小草關懷協會收費證
    明單、高雄市政府社會局委託辦理身心障礙者臨時暨短期照
    顧服務費收據為證(附民卷第155至170、177、181頁，卷一
    第469至474頁)，且為乙○○所不爭執（本院卷三第94頁），
    是原告請求乙○○賠償此部分費用合計28,548元，為有理由，
    應予准許。 
  ⑶江○○至花蓮慈濟醫院支出機票費用3,429元，原告與吳○○、江
    ○○至花蓮慈濟醫院支出機票費用12,388元之部分：
  ①原告主張為治療系爭傷害而至花蓮慈濟醫院就診，於系爭事
    故發生後行動不便，江○○為原告諮詢病情前往花蓮慈濟醫院
    ，並預先安排病床等事宜，支出機票費用3,429元之事實，
    提出電子機票收據、機票購票證明單為證(附民卷第249頁、
    卷三第99頁)，然為乙○○所否認，並以上情置辯。惟原告提
    出購買機票之收據所記載乘客為江○○，無從證明購買機票費
    用係原告所支出，且未說明為何無法透過電話、網路、電子
    郵件等方式預先為原告諮詢病情或安排病床，復未舉證江○○
    有代原告前往花蓮慈濟醫院之必要性，難認為系爭傷害所生
    之必要支出費用，是原告請求乙○○賠償此部分費用合計3,42
    9元，為無理由，應予駁回。
  ②原告主張系爭傷害致其腦部受損，無法正確判斷應何時搭乘
    飛機及如何前往花蓮慈濟醫院，故由吳○○或江○○陪同原告自
    高雄市搭乘飛機至花蓮慈濟醫院，支出機票費用12,388元之
    事實，提出電子機票收據、機票購票證明單為證(附民卷第2
    49至250頁、卷一第463至464頁)，然為乙○○所否認，並以上
    情置辯。經查，原告受有系爭傷害有至花蓮慈濟醫院進行內
    生性幹細胞治療及中醫針灸等治療之必要性，業已認定如前
    述，故原告個人支出往返高雄市與花蓮市之機票費用6,194
    元，確為系爭傷害所生之必要支出費用。至於江○○、吳○○購
    買機票之收據所記載乘客分別為江○○、吳○○，無從證明購買
    機票費用係原告所支出，難認為系爭傷害所生之必要支出費
    用。是原告請求乙○○賠償此部分費用合計6,194元，為有理
    由，應予准許，逾此範圍之請求，則屬無據。
  ⑷原告自住家往返各醫療院所已支出計程車費用20,305元、20,
    759元、4,951元，合計46,051元之部分：
　　原告自住家往返醫療院所已支出計程車費用20,305元、20,7
    59元、4,951元，合計46,051元之事實，提出計程車費用單
    據為證(本院卷一第431至461頁，卷二第403至409頁)，且為
    乙○○所不爭執（本院卷三第94頁），是原告請求乙○○賠償此
    部分費用合計46,051元，為有理由，應予准許。 
  ⑸受有相當於交通費用損害18,180元、18,800元、11,530元，
    合計48,510元之部分：
  ①原告主張為治療系爭傷害，由原告親屬自109年1月14日起至1
    09年10月30日止，自行開車載送原告自住家往返各醫療院所
    ，以計程車車資作為計算依據，受有相當於交通費用損害18
    ,180元之事實，提出相關診斷證明書及醫療費用單據、交通
    費對應就診日期之明細表為證(附民卷第52、91、121、53、
    57、59、60、92、93、122、97至98、116至117、119、99、
    120、100、63、102至104、65、75、105至106、81、66、10
    7至109頁，本院卷一第359、363、371、405頁，卷三第35至
    37、51、53至57頁)；原告親屬自109年11月1日起至110年12
    月3日止，自行開車載送原告自住家往返各醫療院所，以計
    程車車資作為計算依據，受有相當於交通費用損害18,800元
    ，提出相關診斷證明書及醫療費用單據、交通費對應就診日
    期之明細表為證(本院卷一第289、290、393、394、291、29
    2、395、293、396、294、475、343、349、397、296、297
    、298、299、301、398、301、303、304、305、306、307、
    397、378、308、309、310、408、311、397、312、313、31
    4、315、316、317、318、319、323、361、353頁，卷三第3
    9至41、57、59頁）；原告親屬自110年12月8日起至111年6
    月8日止，自行開車載送原告自住家往返各醫療院所，以計
    程車車資作為計算依據，受有相當於交通費用損害11,530元
    ，提出相關醫療費用單據、交通費對應就診日期之明細表為
    證(本院卷二第368、377、382、369、381、370、371、372
    、383、373、378、375、384、379、365、374、380、387、
    388頁，卷三第43至45頁)，然乙○○對於原告有至上開醫療院
    所看診及各趟計程車車資計算式等事實均不爭執，惟以計程
    車車資作為計算自行開車費用過高等語置辯。
  ②經查，原告主張109年6月22日自小港醫院返家受有相當於交
    通費用損害130元，109年11月14日自住家往返小港醫院受有
    相當於交通費用損害250元，110年2月10日自住家往返牧水
    中醫受有相當於交通費用損害250元，均無相對應就診日期
    之醫療單據，難認原告確於前開日期至前開醫療院所就醫，
    此部分費用不應准許。又原告分別於111年4月29日、111年5
    月6日自住家往返雄大診所受有相當於交通費用損害700元、
    700元，有此等醫療單據在卷可稽(本院卷二第387頁)，惟觀
    諸前開醫療單據係原告實施顱磁刺激等相關腦波檢查至雄大
    診所，原告並無進行顱磁刺激診療之必要性，業如前述，此
    部分費用不應准許。是以，原告主張其餘受有相當於交通費
    用損害46,480元(計算式：48,000－000－000－000－000－000＝46
    ,480)，互核其提出之醫療費用收據所載之就診時間、治療
    科別，為治療原告所受系爭傷害所必要，且原告主張受有相
    當交通費用損害之乘車日期與其就診日相符，乃原告因系爭
    事故受傷所增加生活上之需要，而得請求被告賠償。至於被
    告抗辯以計程車車資作為計算自行開車費用過高等語，惟此
    部分費用縱係由原告親屬接送，親屬間基於親情所施予之恩
    惠不能嘉惠於被告，且親屬開車載送至醫院就醫所付出之油
    資、時間、勞力亦非不能評價為金錢，原告主張應以計程車
    車資作為計算依據，核屬有理，被告復未提出以計程車車資
    計算方式不合理之處，是被告前開抗辯不足採信。
  ⑹從而，原告請求乙○○賠償增加生活上所需費用127,273元(計
    算式：28,548＋6,194＋46,051＋46,480＝127,273)，為有理由
    ，應予准許，逾此範圍之請求，則屬無據。
  ⒌受有1年不能工作損失000,000元之部分：
　  原告主張受有系爭傷害自109年1月14日起至109年7月13日止
    ，計182日；自109年7月14日起至110年1月13日止，計184日
    ，均須專人半日看護，合計1年完全無法工作，而系爭事故
    發生前從事○○○○師，年薪為000,000元，受有1年不能工作損
    失000,000元之事實，提出薪資明細表為證(本院卷三第63至
    74頁)，並有小港醫院111年1月14日高醫港品字第110030465
    8號函在卷可稽(本院卷二第109至111頁)，且為乙○○所不爭
    執（本院卷三第95頁），是原告請求乙○○賠償此部分費用00
    0,000元，為有理由，應予准許。
  ⒍勞動力減損3,912,951元之部分：
  ⑴查原告主張因系爭傷害造成中樞神經功能缺損，經本院委請
    高醫鑑定原告之勞動能力減損34％一情，有高醫111年4月29
    日高醫附法字第1110100815號函暨全人勞動力減損評估報告
    在卷可稽(本院卷二第273至279頁)，應可認定。又原告於本
    件侵權行為發生前年薪000,000元一情，業已認定如前述，
    堪認原告如未受系爭傷害，於通常情形下可能取得之收入為
    年薪000,000元。而原告為00年0月0日出生，本件侵權行為
    發生時為00歲，有個人基本資料查詢結果附卷可稽（本院卷
    三第83頁），而依勞動基準法第54條第1項第1款規定一般勞
    工可工作至65歲，足認原告尚有勞動能力。惟原告已請求乙
    ○○賠償自109年1月14日起至110年1月13日止之不能工作損失
    784,000元，業已認定如前述，是以，應自110年1月14日起
    算至原告年滿65歲即131年3月2日止，計算減少勞動能力期
    間，亦即應為21年1月17日。
  ⑵準此，原告因系爭傷害勞動能力減損34％，每年勞動能力減損
    數額為266,560元（計算式：784,000×34％＝266,560），依霍
    夫曼式計算法扣除中間利息（首期給付不扣除中間利息）核
    計其金額為3,912,951元【計算方式為：266,560×14.000000
    00+(266,560×0.00000000)×(15.00000000-00.00000000)=3,
    912,950.000000000。其中14.00000000為年別單利5％第21年
    霍夫曼累計係數，15.00000000為年別單利5%第22年霍夫曼
    累計係數，0.00000000為未滿一年部分折算年數之比例(1/1
    2+17/365=0.00000000)。採四捨五入，元以下進位】。至於
    被告抗辯原告仍持續至雄大診所看診，顯見系爭傷害未固定
    等語，惟原告至雄大診所進行顱磁刺激及靜脈營養費用診療
    並非必要之醫療行為，且系爭傷害已固定，業已認定如前述
    ，是被告此部分抗辯不足採信。
  ⑶從而，原告一次可請求賠償之勞動能力減損之損害為3,912,9
    51元，是原告請求乙○○賠償勞動能力減損之損害3,912,951
    元，為有理由，應予准許。
  ⒎非財產上損害4,854,345元之部分：
　  按慰藉金之賠償須以人格權遭遇侵害，使精神上受有痛苦為
    必要，其核給之標準固與財產上損害之計算不同，然非不可
    斟酌雙方身分資力與加害程度，及其他各種情形核定相當之
    數額（最高法院51年台上字第223號判決意旨參照）。查原
    告因本件侵權行為受有系爭傷害，完全不能工作1年，並造
    成中樞神經功能缺損，經高醫鑑定原告之勞動能力減損34％
    ，業已認定如前述，故其主張受有精神上痛苦，堪信可採。
    而原告為○○畢業，系爭事故發生前從事○○○○師之工作，年薪
    000,000元，須扶養母親；乙○○為國小畢業，無業，須扶養
    配偶，業據原告及乙○○陳述在卷，及原告民事陳報狀在卷可
    稽（本院卷一第88至89頁、卷三第96頁）。另原告108、109
    年度所得分別為0,000,000元、000,000元，名下財產有房屋
    1棟、土地1筆、投資77筆；乙○○108、109年度所得均為0元
    ，名下財產有田賦1筆、汽車1部，有原告、乙○○之稅務電子
    閘門財產所得調件明細表可考（本院卷一末頁證物袋內），
    及原告因系爭傷害之就醫次數等一切情狀，認原告請求乙○○
    賠償非財產上損害500,000元，應屬適當，逾此範圍之請求
    ，則屬過高，不應准許。
  ⒏綜上，原告因本件侵權行為得請求乙○○賠償醫療費用531,026
    元、172,089元，看護費用及受有相當於看護費用損害242,5
    37元，財物損失6,490元，增加生活上所需費用127,273元，
    受有1年不能工作損失784,000元，勞動能力減損之損害為3,
    912,951元，非財產上損害500,000元，合計6,276,366元（
    計算式：531,026＋172,089＋242,537＋6,490＋127,273＋784,00
    0＋3,912,951＋500,000＝6,276,366)。
(三)再按保險人依本法規定所為之保險給付，視為被保險人損害
    賠償金額之一部分；被保險人受賠償請求時，得扣除之，強
    制汽車責任保險法第32條定有明文。查原告因系爭事故已受
    領理賠之強制險保險金87,480元、775,094元，且為兩造所
    不爭執（本院卷一第111頁、卷三第93、105至113頁），故
    扣除87,480元、775,094元後，原告因系爭事故得請求乙○○
    賠償金額應為5,413,792元（計算式：6,276,366－87,480－77
    5,094＝5,413,792）。
(四)又按受僱人因執行職務，不法侵害他人之權利者，由僱用人
    與行為人連帶負損害賠償責任。但選任受僱人及監督其職務
    之執行，已盡相當之注意或縱加以相當之注意而仍不免發生
    損害者，僱用人不負賠償責任，民法第188條第1項定有明文
    。經查，乙○○於系爭事故發生時已逾65歲，且投保在嘉義縣
    義竹鄉農會一情，有乙○○之個人戶籍資料查詢結果、投保資
    料查詢在卷可佐（本院卷一第18頁、末頁證物袋內），揆諸
    常情，年逾65歲之人在就業市場原則上無勞動能力，原告復
    未舉證乙○○於系爭事故發生時客觀上為漢勝公司服勞務之情
    形，或漢勝公司對乙○○有選任、監督之權限，難憑肇事車輛
    之所有權人為漢勝公司，逕認漢勝公司為乙○○之僱用人。是
    漢勝公司抗辯其非乙○○之僱用人等語，應屬可採。從而，原
    告依民法第188條第1項規定請求漢勝公司與乙○○負連帶損害
    賠償責任，為無理由。
七、末按遲延之債務，以支付金錢為標的者，債權人得請求依法
    定利率計算之遲延利息；應付利息之債務，其利率未經約定
    ，亦無法律可據者，週年利率為5％；給付無確定期限者，債
    務人於債權人得請求給付時，經其催告而未為給付，自受催
    告時起，負遲延責任。其經債權人起訴而送達訴狀，與催告
    有同一之效力，民法第233條第1項前段、第203條、第229條
    第2項亦分別定有明文。查本件屬無確定期限之債，又係以
    支付金錢為標的，揆諸上開規定，原告自109年11月12日刑
    事附帶民事追加起訴狀繕本送達乙○○即發生催告之效力。準
    此，原告請求自109年11月12日刑事附帶民事追加起訴狀繕
    本送達乙○○之翌日即109年11月24日（附民卷第257頁）起至
    清償日止，按週年利率5％計算之利息，為有理由，應予准許
    。
八、綜上所述，原告依民法第184條第1項前段、第191條之2、第
    193條、第195條、第196條，請求乙○○給付5,413,792元，及
    自109年11月24日起至清償日止，按週年利率5％計算之利息
    ，為有理由，應予准許。逾此範圍之請求，為無理由，應予
    駁回。
九、本件原告勝訴部分係依民事訴訟法第427條適用簡易程序所
    為被告敗訴之判決，依同法第389條第1項第3款規定，應依
    職權宣告假執行，並依同法第392條第2項規定，依職權宣告
    被告如預供擔保後，得免為假執行。
十、本件事證已臻明確，兩造其餘陳述及攻擊防禦方法核與判決
    結果不生影響，爰不逐一論述，附此敘明。
十一、訴訟費用負擔之依據：民事訴訟法第79條。
中　　華　　民　　國　　111 　年　　9 　　月　　16　　日
          　　　　鳳山簡易庭  法  官    藍雅筠
以上正本係照原本作成。　　　　　　　　　
如不服本判決，應於判決送達後20日內，向本院提出上訴狀並應
記載上訴理由，如於本判決宣示後送達前提起上訴者，應於判決
送達後20日內補提上訴理由書（須附繕本）。 
中　　華　　民　　國　　111 　年　　9 　　月　　16　　日
                              書記官    蔡毓琦 
訴訟費用計算式 裁判費(新臺幣)   1,000元 鑑定費用         8,000元 (本院卷二第345頁) 榮總病歷影印費用 1,000元 (本院卷三第101頁) 高醫病歷影印費用 1,355元 (本院卷三第103頁) 合計            11,355元